臺灣板橋地方法院刑事判決　　　　　　　　　　　　九十一年度交易字第一三○號
　　公　訴　人　臺灣板橋地方法院檢察署檢察官
　　被　　　告　甲○○
右列被告因過失傷害案件，經檢察官提起公訴（九十年度偵字第一七八四○號），本
院判決如左：
    主      文
甲○○因過失傷害人致重傷，處有期徒刑參月，如易科罰金，以參佰元折算壹日。
    事      實
一、甲○○於民國九十年六月十九日下午七時三十分許，騎乘車牌號碼ＷＴＫ－三八
    八號輕型機車沿臺北縣三重市○○○路由臺北橋往蘆洲方向行進，途經同縣市○
    ○街九十一之二號對面之環河北路時，應注意車前狀況，並隨時採取必要之安全
    措施，且依當時情形，無何不能注意之情事，適同向外側機車道上有乙○○騎乘
    腳踏車疏未讓直行車優先通行，即逕自左轉，欲由甲○○前方穿越環河北路駛入
    仁義街，甲○○怠於注意此車前狀況，未採取必要之安全措施，繼續在內側車道
    上行駛，迨至猝然發現乙○○趨近時煞避不及，其機車前輪擦撞乙○○腳踏車前
    輪，造成乙○○身體受有左側硬腦膜下出血、頭骨骨折、左側肋骨骨折併發氣胸
    、水腦症等創傷，且其前開頭部外傷遺存職業功能、社交功能退化，需施以長期
    精神復健，以維持其日常生活最基本自我照顧能力，並需要他人照護，終身不能
    從事任何工作，大小便及沐浴更衣均完全無法自理等於健康重大不治之傷害；甲
    ○○於事發後向據報前來尚不知何人肇事之員警自首坦承肇事。
二、案經乙○○訴由臺北縣政府警察局三重分局報請臺灣板橋地方法院檢察署檢察官
    偵查起訴。
    理      由
一、右揭事實，業據被告甲○○坦承不諱，核與被害人乙○○及告訴代理人丙○○等
    之指訴無何扞格，且有事故現場及車損相片以及道路交通事故調查報告表等存卷
    可資佐證，又被害人乙○○歷此道路交通事故，受有左側硬腦膜下出血、頭骨骨
    折、左側肋骨骨折併發氣胸、水腦症等創傷，且其前開頭部外傷遺存職業功能、
    社交功能退化，需施以長期精神復健，以維持其日常生活最基本自我照顧能力，
    並需要他人照護，終身不能從事任何工作，大小便及沐浴更衣均完全無法自理等
    ，亦有國立臺灣大學醫學院附設醫院九十年八月三十日診字第一○九○三○五五
    二號診斷證明書、九十一年三月二十八日勞工保險殘廢診斷書及中華民國身心障
    礙手冊等在卷可憑，則被害人不僅因本件道路交通事故受有身體上傷害，且其中
    頭部外傷遺存之障害，顯屬於健康重大不治之傷害無疑。按汽車行駛時，駕駛人
    應注意車前狀況，並隨時採取必要之安全措施，道路交通安全規則第九十四條第
    三項定有明文，此為被告騎乘機車時應盡之注意義務，又據卷內道路交通事故調
    查報告表繪示，事故現場之三重市○○○路由臺北橋往蘆洲方向路面劃設有機車
    道、外車道及內車道，事故發生時，天候晴、道路形態為直路、路面乾燥、無缺
    陷、無障礙物，是依當時情形，亦無何不能注意之情事；彼時被害人騎乘腳踏車
    欲由與被告同向之最外側機車道左轉彎穿越環河北路駛入仁義街時，倘能依道路
    交通安全規則第一百二十五條第一項第七款規定，讓直行之被告所騎乘機車優先
    通行，再行起步左轉，顯無可能於左轉穿越前開環河北路途中遭直行之被告機車
    撞及，準此，被害人就本件道路交通事故之發生，固非無肇事原因可訾，惟依卷
    附道路交通事故調查報告表繪示，被害人受被告所騎乘機車撞擊倒地而遺有血跡
    之位置在內側車道上，而腳踏車車速緩慢，被告若能盡其注意車前狀況及隨時採
    取必要安全措施之注意義務，應非不能及時察覺被害人由最外側之機車道左轉穿
    越外側車道欲進入內側車道之行止，隨而採取減速、避讓等必要之安全措施，即
    不至於待乙○○趨近，方猝然驚覺而煞避不及，造成被害人身體及健康受有重大
    不治之結果，被告之過失，及其過失與被害人所受重傷害間，有相當因果關係，
    均至為灼然，本件道路交通事故經送鑑定結果，認被害人騎乘腳踏車左轉未讓直
    行車先行，為肇事主因，被告駕駛輕型機車未注意車前狀況，為肇事次因，臺灣
    省臺北縣區車輛行車事故鑑定委員會有九十一年二月六日北鑑字第九○二五三四
    號鑑定意見書附卷足稽，與本院所認無何扞格，可供參考；至被告騎乘機車未在
    機車道上行駛，雖非不可疑為違反道路交通安全規則第九十九條第一項前段規定
    ，然遍閱卷內所附現場相片，對照道路交通事故調查報告表之繪示，但見道路交
    通事故調查報告表所指機車道類似慢車道外之寬闊路肩，無何明揭供機車專用之
    旨之標誌或標線，是此所謂機車道固可供機車通行無礙，然機車駕駛人如視之為
    路肩而通行於同向之快、慢車道上，仍與道路交通安全規則第九十九條第一項第
    二款前段規定尚無不符，況無論被告行駛於何一車道，如被告能注意車前狀況，
    隨時採取必要之安全措施，告訴人亦能讓直行車優先通行，再左轉穿越前開道路
    ，本件道路交通安全事故即無發生之可能，足見被告是否行駛於內側車道，與肇
    事原因無涉，附此敘明。綜上本案事證明確，被告犯行堪予認定。
二、核被告甲○○所為，係犯刑法第二百八十四條第一項後段之過失致重傷罪；公訴
    人認被告所為係犯過失傷害罪，未敘明係同條項後段之過失致重傷罪，雖非無未
    洽，惟起訴法條既概略揭載為刑法第二百八十四條第一項，應毋庸變更之，附此
    指明即足。被告陳明於事發後向據報前來尚不知何人肇事之員警自首坦承肇事，
    與道路交通事故調查報告表及自首調查表之記載，核無不合，應可信實，乃對於
    未發覺之罪自首而受裁判，應依刑法第六十二條前段規定減輕其刑。爰審酌被告
    騎乘機車未注意車前狀況，肇致被害人成傷，駕駛態度輕率，過失程度非微，甚
    為可訾，應予非難，兼衡被害人就本件道路交通事故之發生同有肇事原因、所受
    傷勢重大、被告素行、智識程度，及被告犯罪後雖供認無隱，但尚未賠償被害人
    所受損害而達成和解等一切情狀，量處如主文所示之刑，並諭知易科罰金之折算
    標準，資為懲儆。
據上論結，應依刑事訴訟法第二百九十九條第一項前段，刑法第二百八十四條第一項
後段、第六十二條前段、第四十一條第一項前段，罰金罰鍰提高標準條例第一條前段
、第二條，判決如主文。
本案經檢察官游鉦添到庭執行職務。
中      華      民      國    九十一    年      五      月     二十     日
                                    臺灣板橋地方法院交通法庭
                                        法    官  蔡  新  毅
右正本證明與原本無異。
如不服本判決，應於判決送達後十日內，向本院提出上訴狀。
                                        書 記 官  謝  麗  秋
中      華      民      國    九十一    年      五      月     二十     日
※附錄本案論罪科刑法條全文※
刑法第二百八十四條：
因過失傷害人者，處六月以下有期徒刑、拘役或五百元以下罰金。致重傷者，處一年
以下有期徒刑、拘役或五百元下罰金。
從事業務之人，因業務上之過失傷害人者，處一年以下有期徒刑、拘役或一千元以下
罰金。致重傷者，處三年以下有期徒刑、拘役或二千元以下罰金。
